【裁判字號】    97,訴,2175
【裁判日期】    980117
【裁判案由】    違反稅捐稽徵法等
【裁判全文】
臺灣彰化地方法院刑事判決              97年度訴字第2175號
公  訴  人  臺灣彰化地方法院檢察署檢察官
被      告  甲○○
上列被告因違反稅捐稽徵法等案件，經檢察官聲請簡易判決處刑
（97年度撤緩偵字第31號），本院員林簡易庭認不宜以簡易判決
處刑（案號：97年度員簡字第428號），移由本院改依通常程序
判決如下：
    主    文
本件公訴不受理。
    理    由
一、公訴意旨如附件聲請簡易判決處刑書所載。
二、按案件有起訴之程序違背規定之情形者，應諭知不受理之判
    決，並得不經言詞辯論為之，刑事訴訟法第303條第1款、第
    307條分別定有明文。次按被告於緩起訴期間內，違背第253
    條之2第1項各款之應遵守或履行事項者，檢察官得依職權或
    依告訴人之聲請撤銷原處分，繼續偵查或起訴；被告接受撤
    銷緩起訴處分書後，得於七日內以書狀敘述不服之理由，經
    原檢察官向直接上級法院檢察署檢察長或檢察總長聲請再議
    ，刑事訴訟法第253條之3第1項第3款、第256條之1第1項亦
    有明定。又刑事訴訟法第256條第2項規定：「不起訴或緩起
    訴處分書得聲請再議者，其再議期間及聲請再議之直接上級
    法院檢察署檢察長或檢察總長，應記載於送達告訴人處分書
    正本。」此亦為送達被告之撤銷緩起訴處分書所準用，此觀
    刑事訴訟法第256條之1第2項規定甚明。是檢察官於撤銷緩
    起訴處分後，其撤銷緩起訴處分書除應記載再議期間及直接
    上級法院檢察署檢察長或檢察總長外，並應送達被告，俾使
    被告就檢察官撤銷緩起訴處分有聲明不服之機會，若檢察官
    撤銷緩起訴處分書未合法送達於被告，則再議期間無從起算
    ，該撤銷緩起訴之效力尚未確定，如檢察官逕行起訴，其起
    訴之程序，自屬違背規定。再按送達文書，除本章有特別規
    定外，準用民事訴訟法之規定，刑事訴訟法第62條定有明文
    。又民事訴訟法第138條所規定之寄存送達，限於不能依同
    法第136條及第137條規定行送達者，始得為之，設其送達之
    處所，雖原為應受送達人之住居所、事務所或營業所而實際
    上已變更者，該原住居所、事務所或營業所，即非應為送達
    之處所，自不得於該原處所為寄存送達。最高法院有64年臺
    抗字第481號判例意旨可資參照。
三、查被告甲○○涉犯上開違反稅捐稽徵法等案件，前經臺灣彰
    化地方法院檢察署（以下簡稱：彰化地檢署）檢察官於民國
    96年9月5日以96年度偵字第7045號為緩起訴處分，期間為1
    年，並命被告應於收受該署檢察官執行緩起訴處分命令通知
    書後1個月內，向公益團體「財團法人臺灣更生保護會彰化
    分會」支付新臺幣1萬元，有該緩起訴處分書1份附於該案卷
    可參。又彰化地檢署執行檢察官於96年12月28日以彰檢良壬
    96緩字第1284號函，通知被告應於97年2月13日前繳納緩起
    訴處分金，該通知並向被告之戶籍地址即「彰化縣員林鎮○
    ○里○○路○段浮圳南巷6號」郵寄送達，因未獲會晤被告本
    人，亦無同居人、受僱人受領送達，乃於97年1月3日寄存於
    彰化縣警察局員林分局東山派出所（以下簡稱：東山派出所
    ）等節，有本院依職權調取之彰化地檢署96年度緩字第1284
    號執行卷宗可參。嗣彰化地檢署檢察官以被告未履行上開緩
    起訴處分所命事項，乃於97年3月21日以97年度撤緩字第22
    號處分書撤銷上開緩起訴處分，此件撤銷緩起訴處分書，係
    向被告之上開戶籍處所送達，亦因未獲會晤被告本人，又無
    同居人、受僱人受領送達，乃於97年4月3日寄存於東山派出
    所等節，此有彰化地檢署97年度撤緩字第22號偵查卷宗可參
    。
四、本件被告對於其戶籍在97年12月15日遷至台北市○○區○○
    街59巷38弄20號之前，係設於彰化縣員林鎮○○里○○路○
    段浮圳南巷6號一節，並不否認，惟辯稱：該員林鎮○○里
    ○○路○段浮圳南巷6號建物，為其母張秀吉所有，經拍賣後
    ，其與家人即未居住該處等語。經查，坐落彰化縣員林鎮○
    ○里○○路○段浮圳南巷6號建物及其基地為張秀吉所有，該
    等不動產經張秀吉之債權人於95年4月4日向本院聲請強制執
    行後，本院於該強制執行程序進行中，所有通知函件向張秀
    吉位於彰化縣員林鎮○○里○○路○段浮圳南巷6號處所之郵
    務送達，均經以「遷移新址不明」退回，另上開不動產係於
    95年10月25日由陳翔祺得標拍定，並經本院於95年11月9日
    發給不動產權利移轉證書，有依職權調取之本院95年度執字
    第5386號執行卷宗可參。又被告自96年2月15日起，向案外
    人李玉姬承租位於「彰化縣員林鎮萬年巷46之55號203室」
    為其居所一情，亦有被告提出之房屋租賃契約書1份在卷可
    憑。另被告前因另案違反稅捐稽徵法案件，經彰化地檢署檢
    察官向其位於彰化縣員林鎮○○里○○路○段浮圳南巷6號之
    戶籍處所傳喚而未到案，經拘提無著，遭彰化地檢署通緝，
    嗣於96年4月4日為警緝獲，於翌日即同年4月5日經解送至彰
    化地檢署接受檢察官訊問時，被告亦供稱其住於彰化縣員林
    鎮萬年巷46之55號203室等情，有彰化地檢署95年度偵字第
    5441號、96年度偵緝字第220號等偵查卷宗可參。綜合上情
    ，被告最遲應自96年2月15日起，即未再居住於彰化縣員林
    鎮○○里○○路○段浮圳南巷6號之處所一情，足資認定。按
    此，彰化地檢署上開97年度撤緩字第22號撤銷緩起訴處分書
    ，於97年4月3日向被告未實際居住之彰化縣員林鎮○○里○
    ○路○段浮圳南巷6號為寄存送達，揆諸上開判例意旨，自屬
    未合法送達。
五、綜上所述，本件檢察官於97年3月21日為撤銷緩起訴處分後
    ，僅向被告當時之戶籍地，而非被告當時實際居住之處所為
    送達，既非合法送達，自不生送達效力。從而，該撤銷緩起
    訴處分，對被告之再議期間即無從起算，而被告亦無對該撤
    銷緩起訴處分聲請再議之機會，是該撤銷緩起訴之處分，自
    不發生確定之效力（臺灣高等法院臺中分院95年度上訴字第
    955號、95年度上易字第151號判決意旨參照)。故此，本件
    公訴人在撤銷緩起訴處分未確定前，即對被告上開犯行聲請
    簡易判決處刑，其程序與法不合，爰不經言詞辯論，逕為諭
    知不受理之判決。
據上論斷，應依刑事訴訟法第452條、第303條第1款、第307條，
判決如主文。
中    華    民    國    98    年    1     月    17    日
                  刑事第八庭    審判長法  官  簡婉倫
                                      法  官  楊舒嵐
                                      法  官  陳銘壎
以上正本證明與原本無異。
如不服本判決應於收受送達後10日內向本院提出上訴書狀，並應
敘述具體理由；其未敘述上訴理由者，應於上訴期間屆滿後20日
內向本院補提理由書 (均須按他造當事人之人數附繕本)「切勿
逕送上級法院」。
告訴人或被害人對於判決如有不服具備理由請求檢察官上訴者，
其上訴期間之計算係以檢察官收受判決正本之日期為準。
中    華    民    國    98    年    1     月    17    日
                                      書記官  楊筱惠


司法院資訊處製作；財團法人民間司法改革基金會備份。
